【裁判字號】    98,審重訴,265
【裁判日期】    980317
【裁判案由】    侵權行為損害賠償
【裁判全文】
臺灣臺北地方法院民事裁定           98年度審重訴字第265號
原      告  甲○○
訴訟代理人  丙○○○
被      告  乙○○
上列當事人間請求侵權行為損害賠償事件，本院裁定如下：
    主  文
原告之訴駁回。
訴訟費用由原告負擔。
    理  由
一、按因犯罪而受損害之人，以對於刑事訴訟被告依民法負賠償
    責任之人請求回復其損害者為限，始得於刑事訴訟程序附帶
    提起民事訴訟，此為刑事訴訟法第487條第1項所明定，且其
    附帶提起之民事訴訟，如不合於上開法條所定之要件者，縱
    於刑事庭依刑事訴訟法第504條第1項將附帶之民事訴訟移送
    於民事庭後，亦不得將關於民事訴訟之法規，溯及於附帶提
    起民事訴訟之時，而予適用，仍應認其起訴為不合法。又不
    得提起附帶民事訴訟而提起者，其訴之不合法，不因刑事庭
    移送民事庭而受影響，受移送之民事庭應認原告之訴屬民事
    訴訟法第249條第1項第6款所定起訴不備其他要件，以裁定
    駁回之（最高法院44年台抗字第4號、66年台上字第1094號
    民事判例參照）。
二、本件原告主張因被告過失重傷害案件，於本院95年度交易字
    第256號案件刑事訴訟程序附帶提起民事訴訟，請求判令被
    告給付新臺幣2354萬5150元及自起訴狀繕本送達被告之翌日
    起至清償日止，按年利率5%計算之利息，經刑事庭依刑事訴
    訟法第504條第項規定，將其附帶之民事訴訟，以裁定移送
    民事庭。
三、惟查：
  (一)本件被告犯有業務過失重傷害之刑事案件，係以傷害被害人
    游繁華，涉犯刑法第284條第1項後段過失重傷害罪行，判處
    被告有期徒刑5月，緩刑2年確定，有該案之刑事判決附卷可
    稽，原告非前開刑事犯罪之被害人，堪予認定。
  (二)原告於前開刑事案件審理期間，雖三次到庭，然其於民國97
    年6月30日到庭陳稱：「（法官問：被害人現在狀況為何？
    ）智力約三、四歲、生活起居要有人照顧，我有請外傭照顧
    他……」等語（見本院97年度交易字第256號刑事卷第12頁
    反面），於97年8月18日委任游景峰到庭，游景峰亦僅稱：
    「我姊夫（即本件原告）有列出一張支出明細，希望大家能
    夠談和解」等語（見前開刑事卷宗第23頁），97年10月15日
    提起刑事附帶民事起訴狀之當日，復僅陳稱：「如果被告於
    宣判前給我十八萬元，我願意請求法院給與被告緩刑，另外
    因為被告還年輕，我也不想一定要被告坐牢，所以如果可以
    我也同意給被告易科罰金的機會」等語（見前開刑事卷宗第
    65頁反面），既乏被害人游繁華有欲請求賠償之意思，自難
    逕為本件刑事附帶民事訴訟係受被害人游繁華委任而起訴之
    認定。
  (三)再觀諸本件刑事附帶民事起訴狀，原告係以自己名義請求被
    告對其個人給付，對照卷附單據，又多係原告為買受人之單
    據，益見原告非代理被害人游繁華而為請求。
  (四)綜上所述，原告雖為被害人游繁華之先生，惟經調取刑事卷
    宗及查閱刑事附帶民事訴訟起訴狀後，既查無其代理被害人
    游繁華起訴之事證，本件刑事附帶民事訴訟即非被害人游繁
    華所提起，揆諸首揭說判例意旨，本件刑事附帶民事訴訟於
    法不合，應予駁回。
四、依民事訴訟法第249條第1項第6款、第95條、第78條，裁定
    如主文。
中    華    民    國    98    年    3     月    17    日
                  民事第六庭    法  官  許純芳
以上正本係照原本作成
如對本裁定抗告須於裁定送達後10日內向本院提出抗告狀，並繳
納抗告費新臺幣1,000元
中    華    民    國    98    年    3     月    17    日
                                書記官  陳怡君


司法院資訊處製作；財團法人民間司法改革基金會備份。
